臺灣高雄地方法院民事裁定
108年度消債更字第11號
聲  請  人  郭子德  
0000000000000000

代  理  人  李榮唐律師
上列聲請人因消費者債務清理事件聲請更生，本院裁定如下：
    主  文
聲請人郭子德自中華民國一百零八年五月二十一日下午四時起開
始更生程序。
命司法事務官進行本件更生程序。
    理  由
一、聲請意旨略以：伊無力清償債務，曾請求銀行公會協商成立
    ，然收入不豐，勉為償還數期後仍不得已毀諾，實有不可歸
    責於己之事由致不能履行，爰聲請准予更生等語。
二、按債務人不能清償債務或有不能清償之虞者，得依本條例所
    定更生或清算程序，清理其債務。債務人無擔保或無優先權
    之債務總額未逾新臺幣（下同）1,200 萬元者，於法院裁定
    開始清算程序或宣告破產前，得向法院聲請更生。法院開始
    更生程序之裁定，應載明其年、月、日、時，並即時發生效
    力。法院裁定開始更生或清算程序後，得命司法事務官進行
    更生或清算程序，必要時得選任律師、會計師或其他適當之
    自然人或法人一人為監督人或管理人。消費者債務清理條例
    （下稱本條例）第3 條、第42條第1 項、第45條第1 項及第
    16條第1 項分別定有明文。
三、經查：
㈠、聲請人曾請求銀行公會協商債務方案成立，約定自民國95年
    6月起，分120期，利率6.88％，每月清償新臺幣（下同）23,
    754元，惟繳款至97年2月26日即未繳款而於97年3月通報毀
    諾，此有聯邦銀行陳報狀（本案卷第81至88頁）可參。而聲
    請人於97年申報所得為369,225元，平均每月所得約30,769
    元，有97年綜合所得稅核定通知書附卷可考（本案卷第98頁
    ）。以聲請人斯時收入，扣除97年毀諾當年度依主管機關所
    公告高雄市每人每月最低生活費10,991元後，僅餘19,778元
    ，應已無法負擔每月23,754元之還款金額。堪認聲請人之收
    入無法持續支應前揭生活開支及協商款項，致繼續履行有所
    困難，亦即可認聲請人有不可歸責於己之事由，致不能履行
    原協商條件。
㈡、聲請人於105年度及107年度申報之所得分別為299,302元、29
    6,514元、281,762元，平均每月所得各為24,942元、24,710
    元、23,480元（本件元以下均採四捨五入計算），名下無財
    產，有國泰人壽保單解約金332,829元（前於105年7月22日
    曾領取生存保險金4萬元），至遠雄人壽部分則無投保紀錄
    ；又聲請人自101年8月13日起於清展科技股份有限公司任職
    ，於107年平均每月收入（含年終獎金）扣除勞健保後約22,
    640元【計算式：（21,727＋20,225＋21,727＋21,727＋21,727＋
    21,727＋20,788＋16,095＋17,972＋21,727＋21,727＋22979＋21,5
    27）÷12＝22,640】，現未領取任何補助，又聲請人父親於10
    7年10月28日歿，所遺之5筆土地、1筆房屋由兄、弟、母繼
    承，聲請人未繼承等情，有財政部高雄國稅局105年至106年
    綜合所得稅各類所得資料清單及財產歸屬資料清單【本院10
    7年度司消債調字第587號卷（下稱調卷）第10至11頁】、10
    7年稅務電子閘門財產所得調件明細表（本案卷第108頁）、
    財產及收入狀況說明書（調卷第4至5頁）、債權人清冊（調
    卷第6頁）、戶籍謄本（本案卷第21頁）、勞工保險被保險
    人投保資料表（調卷第22至23頁）、個人商業保險查詢結果
    表（本案卷第56頁）、財團法人金融聯合徵信中心前置協商
    專用債權人清冊（調卷第8至9頁）、信用報告（本案卷第55
    頁）、本院執行命令（調卷第24至28頁）、高雄市政府社會
    局函（本案卷第91頁）、清展科技股份有限公司函（本案卷
    第57至59頁）、薪資條（調卷第12至14頁、本案卷第23至25
    頁）、財政部高雄國 稅局鳳山分局函（本案卷第101至102
    頁）、存簿（調卷第15至21頁、本案卷第26至29頁）、國泰
    人壽保險股份有限公司函（本案卷第62至63頁）、遠雄人壽
    保險股份有限公司函（本案卷第89頁）等附卷可證。則在別
    無其他資料可認聲請人有其他收入之情形下，以其107年每
    月平均收入22,640元核算現在償債能力之基礎，堪認妥適。
㈢、關於聲請人個人日常必要支出部分，按債務人必要生活費用
    ，以最近一年衛生福利部或直轄市政府所公告當地區每人每
    月最低生活費一點二倍定之，本條例第64條之2第1項定有明
    文。本院參酌衛福部社會司所公告108年度高雄市最低生活
    費為13,099元，則聲請人每月最低生活所必需除有特殊情形
    並有證據證明者外，自宜以此之1.2倍即15,719元為度，始
    得認係必要支出。又聲請人陳稱與母親、弟同住於母親、弟
    、兄共有房屋，客觀上無房屋費用支出，故於計算聲請人個
    人每月必要生活費時，即應自前開已包括聲請人居住費用在
    內之每月最低生活費用中，扣除相當於房租支出所佔比例（
    大約為24.36％）。依此計算結果，聲請人每月之必要生活費
    應以11,890元為準【計算式：15,719－（15,719×24.36%）＝1
    1,890】。
㈣、關於聲請人主張之扶養支出部分：
  ⒈聲請人稱扶養罹重度障礙之弟郭子隆，每月支出3,000元。查
    ，郭子隆係64年生，未婚，於105年至107年度申報所得各為
    39,240元、39,240元、38,367元（性質均為營利所得），名
    下有房屋1筆、土地5筆，現值共計3,078,650元，自90年5月
    10日設立吉隆精品店，擔任負責人迄今，國稅局查定吉隆精
    品店於103年至107年每月銷售額為54,500元，現未投保勞保
    ，每月領取國保身障基本保證年金4,872元等情，此有戶籍
    謄本（本案卷第21頁）、綜合所得稅各類所得資料清單暨財
    產歸屬清單（本案卷第30至31頁）、107年稅務電子閘門財
    產所得調件明細表（本案卷第111頁）、勞工保險被保險人
    投保資料表在卷可參（本案卷第22頁）、身障證明（本案卷
    第50頁）、高雄市政府社會局函（本案卷第30至31頁）、勞
    動部勞工保險局函（本案卷第92頁）、商業登記公示資料查
    詢（本案卷第67頁）、財政部高雄國稅局鳳山分局函（本案
    卷第90頁）、存簿（本案卷第33至38頁、第77至79頁）等在
    卷可按。茲考量聲請人已負擔高額債務，其應負扶養義務之
    程度自有別於一般，而不能不顧及目前經濟能力，而聲請人
    之弟既具有相當之資產及經濟能力，應無庸聲請人負擔扶養
    費用亦能自足，是不將此部分納入聲請人之必要開銷。
  ⒉其次，聲請人之母郭陳汝係39年生，於105年至107年度無申
    報所得，名下有房屋1筆、土地5筆，價值共計3,078,650元
    ，現每月領取9,233元勞保老年年金，且自107年10月起另按
    月領取國保遺屬年金3,628元，共計12,861元等情，有戶籍
    謄本（本案卷第21頁）、綜合所得稅各類所得資料清單暨財
    產歸屬清單（本案卷第31頁背面至32頁背面）、107年稅務
    電子閘門財產所得調件明細表（本案卷第109頁）、高雄市
    政府社會局函（本案卷第91頁）、勞動部勞工保險局函（本
    案卷第92頁）、存簿（本案卷第39至46頁）等在卷可考。考
    量聲請人已負擔高額債務，其應負扶養義務之程度自有別於
    一般，而不能不顧及目前經濟能力，而依上開事證，應認聲
    請人之母親具有相當之經濟能力，生活開銷應能自足，是此
    部分亦不計入聲請人之必要開銷。
㈤、綜上所述，聲請人每月平均收入為22,640元，扣除必要生活
    費11,890元後，剩餘10,750元。而聲請人目前負債總額為3,
    215,990元（調卷第37至41頁，包括：遠東銀行、元大銀行
    、聯邦銀行、凱基銀行、中國信託銀行），扣除國泰人壽保
    單解約金332,829元後，以上開餘額按月攤還結果，至少約
    需23年【計算式：（3,215,990－332,829）÷10,750÷12＝23】
    始能清償完畢。堪認聲請人有不能清償債務之情事。此外，
    聲請人無擔保或無優先權之債務總額未逾1,200萬元，且無
    本條例第6條第3項、第8條或第46條各款所定駁回更生聲請
    之事由存在。則聲請人聲請更生為有理由，應予准許，爰命
    司法事務官進行本件更生程序。
四、依本條例第11條第1 項、第45條第1 項、第16條第1 項，裁
    定如主文。
中　　華　　民　　國　 108　　年　　5 　　月　　21　　日
              　　民事庭　  　法　官　劉傑民
以上正本係照原本作成。
本裁定不得抗告。
中　　華　　民　　國　 108　　年　　5 　　月　　21　　日
  　                          書記官　何福添